【裁判字號】    99,撤緩,37
【裁判日期】    990629
【裁判案由】    聲請撤銷緩刑
【裁判全文】
臺灣苗栗地方法院刑事裁定              99年度撤緩字第37號
聲  請  人  臺灣苗栗地方法院檢察署檢察官
受  刑  人  甲○○
上列聲請人因受刑人犯誣告等案件（本院97訴更字第2 號），聲
請撤銷緩刑之宣告（99年度執聲字第356 號），本院裁定如下：
    主    文
聲請駁回。
    理  由
一、聲請意旨略稱：受刑人甲○○因犯誣告等案件，經臺灣苗栗
    地方法院以97年度訴更字第2 號刑事判決（偵查案號：臺灣
    苗栗地方法院檢察署96年度偵字第5162號）各處有期徒刑10
    月，減為有期徒刑5 月，及有期徒刑3 月，減為有期徒刑1
    月又15日，應執行有期徒刑5 月又15日，緩刑2 年，於民國
    99年10月16日確定在案；乃於緩刑期前即97年6 月間更犯詐
    欺取財罪，經臺灣苗栗地方法院於99年3 月25日以98年度易
    字第794 號刑事判決判處有期徒刑3 月，於99年4 月16日判
    決確定；核該受刑人所為，已合於刑法第75條之1 第1 項第
    1 款所定得撤銷緩刑宣告之原因，爰依刑事訴訟法第476 條
    規定聲請撤銷等語。
二、按受緩刑之宣告，於緩刑前因故意犯他罪，而在緩刑期內受
    6 月以下有期徒刑、拘役或罰金之宣告確定，足認原宣告之
    緩刑難收其預期效果，而有執行刑罰之必要者，得撤銷其宣
    告，刑法第75條之1 第1 項第1 款固定有明文，然考其立法
    理由為：「現行關於緩刑前或緩刑期間故意犯他罪，而在緩
    刑期內受得易科罰金之有期徒刑之宣告者，列為應撤銷緩刑
    之事由，因認過於嚴苛，而排除第75條應撤銷緩刑之事由，
    移列至得撤銷緩刑事由，俾使法官依被告再犯情節，而裁量
    是否撤銷先前緩刑之宣告；其次，如有前開事由，但判決宣
    告拘役、罰金時，可見行為人仍未見悔悟，有列為得撤銷緩
    刑之事由，以資彈性適用，爰於第1 項第1 款、第2 款增訂
    之」。蓋以刑法緩刑制度係為促進惡性輕微之被告或偶發犯
    、初犯利於改過自新而設，故本條採用裁量撤銷主義，賦予
    法院撤銷與否之權限，特於第1 項規定實質要件為「足認原
    宣告之緩刑難收其預期效果，而有執行刑罰之必要」，供作
    審認之標準。亦即於「得」撤銷緩刑之情形，除具備「於緩
    刑前因故意犯他罪，而在緩刑期內受6 月以下有期徒刑、拘
    役或罰金之宣告確定」事由外，法官應依職權本於合目的性
    之裁量，妥適審酌被告所犯前後數罪間，關於法益侵害之性
    質、再犯之原因、違反法規範之情節是否重大、被告主觀犯
    意所顯現之惡性及其反社會性等情，是否已使前案原為促使
    惡性輕微之被告或偶發犯、初犯改過自新而宣告之緩刑，已
    難收其預期之效果，而確有執行刑罰之必要；此與刑法第75
    條第1 項所定2 款要件有一具備，即毋庸再行審酌其他情狀
    ，應逕予撤銷緩刑之情形不同，合先敘明。
三、經查：
（一）受刑人鍾松林前因犯誣告等案件（下稱前案），經本院以
      97年度訴更字第2 號刑事判決（偵查案號：臺灣苗栗地方
      法院檢察署96年度偵字第5162號）各處有期徒刑10月，減
      為有期徒刑5 月，及有期徒刑3 月，減為有期徒刑1 月又
      15日，應執行有期徒刑5 月又15日，緩刑2 年，於民國99
      年10月16日確定在案；乃於緩刑期前即97年6 月間更犯詐
      欺取財罪，經本院於99年3 月25日以98年度易字第794 號
      刑事判決判處有期徒刑3 月，如易科罰金，以新臺幣1 千
      元折算1日，於99年4月16日判決確定等情，有上開判決書
      及臺灣高等法院被告前案紀錄表各1 份可稽。顯見受刑人
      緩刑前因故意犯他罪，而在緩刑期內受6 月以下有期徒刑
      之宣告確定，已合於刑法第75條之1 第1 項第1 款之撤銷
      緩刑事由無疑。然刑法緩刑制度係為促進惡性輕微之被告
      或偶發犯、初犯利於改過自新而設，且刑法第75條之1 又
      賦與法院裁量撤銷與否之權限，則受刑人雖合於同法條第
      1 項第1 款之情形，惟是否已足認原緩刑之宣告難收其預
      期效果，而有執行刑罰之必要，仍須視情形而定。
（二）本件聲請書僅以受刑人於緩刑期前犯詐欺取財罪，而受6
      月以下有期徒刑之宣告確定，合於刑法第75條之1 第1 項
      第1 款所定得撤銷宣告之原因等語，然對於該受刑人如何
      符合刑法第75條之1 所定「足認原宣告之緩刑難收其預期
      效果，而有執行刑罰之必要」之實質要件，除提出本院98
      年度易字第794 號刑事判決書外，並未提出其他證據以供
      證明符合撤銷緩刑之實質要件，其遽以聲請撤銷上揭緩刑
      ，自值斟酌。又本院97年度訴更字第2 號刑事判決並未諭
      知受刑人於緩刑期內付保護管束，故該判決確定後並未執
      行任何緩刑期內保護管束事項，本院自難審酌原緩刑宣告
      是否足收其預期效果。
（三）再者，受刑人所犯前、後2 案雖均為故意犯罪，惟其所犯
      後案之犯罪時間（97年6 月間）係在前案起訴時間即96年
      12 月31日前，足見後案並非於前案偵審程序中再犯，其
      惡性及再犯性自較於前案偵審程序中再犯者為低，尚不足
      以證明受刑人發生在前之幫助詐欺取財行為對諭知在後之
      緩刑宣告生何難收預期效果之情形。另參酌卷附臺灣高等
      法院被告前案紀錄表，可知受刑人於前案受緩刑宣告後，
      除前開於緩刑前所犯，於緩刑期內受6 月以下有期徒刑宣
      告之本案幫助詐欺取財罪外，並無其他受有罪判決宣告之
      紀錄，難認受刑人之反社會性情形，已達到使原宣告之緩
      刑難收其預期效果之程度。且異議人所犯前、後2 案雖均
      為故意犯罪，然該2 案之犯罪型態、原因、侵害法益及社
      會危害程度迥異，核無關連或類似性，實難以受刑人於緩
      刑期前所為之幫助詐欺取財犯行，即遽認已達無從期待其
      能悔改警惕，而有一再危害社會疑慮之嚴重程度。此外，
      復無其他具體事證足資認定受刑人有何前所宣告之緩刑難
      收預期效果，而有執行刑罰之必要，自難僅因受刑人於緩
      刑前或緩刑內更犯罪，即認一律得撤銷緩刑，否則前開立
      法本旨將意義盡失，亦與緩刑之目的乃避免短期自由刑之
      弊，並給予受刑人自新機會未盡相符。從而，聲請人執此
      聲請撤銷受刑人前案之緩刑即非有據，本件聲請為無理由
      ，應予駁回。
四、據上論斷，應依刑事訴訟法第220 條，裁定如主文。
中    華    民    國    99    年    6     月    29    日
                 刑事第一庭  法  官  周靜妮
以上正本與原本無異。
如不服本裁定應於送達後5 日內向本院提出抗告狀。
                             書記官  巫  穎
中    華    民    國    99    年    6     月    29    日

司法院資訊處製作；財團法人民間司法改革基金會備份。
